【裁判字號】    99,易,1209
【裁判日期】    991215
【裁判案由】    恐嚇
【裁判全文】
臺灣臺北地方法院刑事判決              99年度易字第1209號
公  訴  人  臺灣臺北地方法院檢察署檢察官
被      告  胡  謙
上列被告因恐嚇案件，經檢察官聲請以簡易判決處刑（99年度偵
字第3967號），本院認為不宜以簡易判決處刑，改依通常程序審
理，判決如下：
    主  文
胡謙無罪。
    理  由
一、公訴意旨略以：被告胡謙因不滿告訴人蕭羽淇於網路交友留
    言表示不要再聯絡等文字，竟基於公然侮辱及恐嚇之犯意，
    於民國98年8月間，接續以雅虎奇摩交友網站交友編號M0000
    000號，在告訴人貼有自己相片之交友網頁上留言：「……
    愛滋太多，妳又非處女（下稱留言一）」、「該不會是雙性
    器官或NP等/被吾管是遲早的事，服從給一條活路／抗拒妳
    看該何如（下稱留言二）」，及以同網站交友編號M0000000
    號在告訴人上開網頁上留言（起訴書記載為：以雅虎奇摩交
    友網站交友編號M0000000號，在告訴人貼有自己相片，交友
    編號M0000000號之網頁上留言）：「……5年不見妳還是殘
    缺真沒救了妖魔鬼怪在我面前都要現形……（下稱留言三）
    」、「妳以為在跟誰說話啊約時間地點單挑敢ㄇ管妳什麼道
    敢ㄇ……快檢舉吧叔臘（下稱留言四）」等散布貶損告訴人
    名譽之文字，並附有被告交友網頁所載交友編號及相片，使
    告訴人心生畏懼。因認被告涉犯刑法第309條第1項之公然侮
    辱及同法第305條第1項之恐嚇罪嫌云云。
二、按犯罪事實應依證據認定之，無證據不得認定犯罪事實；又
    不能證明被告犯罪或其行為不罰者，應諭知無罪之判決，刑
    事訴訟法第154條第2項、第301條第1項，分別定有明文。再
    按認定不利於被告之事實，須依積極證據，苟積極證據不足
    為不利於被告事實之認定時，即應為有利於被告之認定，更
    不必有何有利之證據，最高法院30年上字第816號判例足資
    參照。復按告訴人之告訴，係以使被告受刑事訴追為目的，
    是其陳述是否與事實相符，仍應調查其他事實以資審認，始
    得為不利被告之認定，亦有最高法院52年台上字第1300號判
    例可參。
三、公訴人認被告涉有上開罪嫌，無非以被告自承以交友編號M0
    000000號在告訴人之交友網頁上留下留言三及留言四之部分
    自白、告訴人之指訴及告訴人交友網頁上之留言網路列印資
    料等為其論據。
四、訊據被告固坦承有以交友編號M0000000號在告訴人之交友網
    頁上留下留言三及留言四之事實，惟堅決否認有何公然侮辱
    及恐嚇之犯行，辯稱：留言一及留言二非伊所寫，留言三及
    留言四是私密訊息，只有伊跟告訴人看的到，伊是因為生氣
    而留言，並沒有要恐嚇告訴人的意思等語。
五、經查：
(一)關於留言一、二部分：
  1.留言一係使用「marco」暱稱之人，於98年8月7日下午7時31
    分36秒所留，留言二係使用「就看你日記不看我日記」暱稱
    之人，於98年8月11日下午6時42分32秒所留，使用上開2個
    暱稱之人所顯示的照片與交友編號M0000000號的照片相同，
    均為1名年輕男子著學士服的黑白照片等情，有交友編號M00
    00000號之個人檔案及上開2則留言之網頁列印資料在卷可稽
    （見98年度他字卷第9750號卷第4至6頁），而證人即告訴人
    蕭羽淇於本院審理時復結證稱：留言一及留言二均係使用交
    友編號M0000000號之人所留，依據是奇摩交友留言板給伊的
    東西還有交友編號照片等語（見本院卷第27頁），顯見告訴
    人係因為暱稱「marco」及「就看你日記不看我日記」所顯
    示之照片與交友編號M0000000號之照片相同，而認定留言一
    、二為使用交友編號M0000000號之人所為。
  2.至於交友編號M0000000號之會員登錄資料，經本院向香港商
    雅虎資訊股份有限公司台灣分公司函詢，該公司回覆稱：「
    因本公司系統僅保留近半年之登入IP位址，茲僅提供本公司
    交友會員帳號：vcbc444（交友編號M0000000號）之登錄資
    料（聯絡email信箱：marco.view@msa.hinet.net）及上開
    會員自99年1月19日起迄99年7月20日近6個月之IP登入記錄
    。」等語，有該公司99年7月22日雅虎資訊（九九）字第
    02430 號函及附件在卷可參（見本院卷第34至40頁）。本院
    依據前開函文提供之會員聯絡email信箱及IP位址，函詢相
    關公司其聲請人資料及IP位址220.138.162.219於格林威治
    時間99 年7月12日3時19分6秒、IP位址61.64.156.62於格林
    威治時間99年6月5日8時0分43秒之上網地點，查知
    marco.view@msa.hinet.net之用戶名稱為陳兆邦，裝機地址
    為新竹市○○街56號1樓，IP位址220.138.162.219及
    61.64.156.62之用戶名稱分別為臺灣土地銀行新竹分行及華
    碩聯合科技股份有限公司，裝機地址分別為新竹市○○路1
    號5樓及新竹市○○○路9號3樓，此有中華電信股份有限公
    司客服處二客服第七作業中心二客七作第00000000000號回
    覆單及台灣碩網網路娛樂股份有限公司99年8月24日碩網（
    行）字第099082401號函在卷足憑（見本院卷第51至53頁、
    第49頁）。由上開函詢結果可知，前開會員聯絡email信箱
    之用戶名稱為陳兆邦而非被告，交友會員帳號：vcbc444（
    交友編號M0000000號）於98年8月間之IP登入記錄雖已無從
    查證，然其於99年6月5日、7月12日之上網地點均在新竹市
    ，與被告之住所地臺北市亦有所差異，又被告年齡為42歲，
    其外表與交友編號M0000000號使用照片中的年輕男子顯不相
    同，故本院實無從認定使用交友編號M0000000號之人即為被
    告，從而，被告否認留言一、二為其所寫一節，應堪採信。
(二)關於留言三、四部分：
  1.留言三、四係使用「----盜----」暱稱之人，分別於98年8
    月7日下午4時7分3秒及98年8月7日下午4時14分51秒所留，
    使用「----盜----」暱稱之人與使用交友編號M0000000號之
    人相同，就是被告等情，除經被告供承在卷外（見98年度他
    字卷第9750號卷第19頁、本院卷第29頁、第75頁反面、第77
    頁），並有交友編號M0000000號之個人檔案及上開2則留言
    之網頁列印資料、香港商雅虎資訊股份有限公司台灣分公司
    98年9月22日雅虎資訊（九八）字第02122號函及其附件會員
    帳號：jams999@kimo.com（交友編號M0000000）之登錄資料
    及上開帳號於98年8月5日至8月8日之登入IP位址1份、台灣
    大哥大行動電話門號0000000000號資料查詢、凱擘股份有限
    公司98年10月6日98凱擘字第030號函及其附件IP位址123.19
    3.28.65於指定時間98年8月5日之申請人資料1份附卷可憑（
    見臺灣板橋地方法院檢察署98年度他字第5249號卷第3至8頁
    、第15至17頁、第21至22頁、第23至24頁），足認被告上開
    自白與事實相符，應屬信實。
  2.惟按刑法上之公然侮辱罪，係指侮辱他人，且該侮辱行為係
    公然為之始可成立，所謂「公然」，係指不特定多數人得以
    共見共聞之狀態。查留言三、四係以非公開、僅告訴人始得
    閱覽之「私密留言」方式為之，業經證人即告訴人蕭羽淇結
    證在卷（見本院卷第27頁反面），並有上開2則留言之網頁
    列印資料存卷可考（見臺灣板橋地方法院檢察署98年度他字
    第5249號卷第5至8頁），揆諸上開法條規定，被告該部分之
    行為，核與刑法公然侮辱罪之構成要件未符，自不得以該罪
    相繩。
  3.復按刑法第305條之恐嚇罪，所稱以加害生命、身體、自由
    、名譽、財產之事，恐嚇他人者，係指以使人生畏怖心為目
    的，而通知將加惡害之旨於被害人而言，最高法院52年台上
    字第751號判例意旨可資參照。自留言三、四之內容觀之，
    留言三雖有辱罵告訴人是殘缺、妖魔鬼怪之意，留言四之內
    容亦出現「約時間地點單挑敢ㄇ管妳什麼道敢ㄇ……快檢舉
    吧叔臘」等具有挑釁性質的語句，但係因與告訴人為網路交
    友之事心生不滿，而以挑釁之言詞辱罵，均與加害生命、身
    體、自由、名譽、財產之事無關，客觀上難認會使人生畏佈
    心。況以，被告在告訴人之交友網頁上留下留言三之後，告
    訴人亦於98年8月7日下午4時14分24秒回覆以「敬請參閱刑
    法三百十條，你有可能會輸給中華民國法律的構成要件唷，
    請小心您的言詞，我暫時保留法律追訴權，別忘了我把您的
    留言已存證唷，這是對網友的客氣，而不是對號入座的福氣
    唷，請謹言慎行，以免觸法，是禱.」等語，此有網頁列印
    資料1紙存卷為證（見臺灣板橋地方法院檢察署98年度他字
    第5249號卷第8頁），顯見告訴人主觀上係認為被告之言詞
    有毀損其名譽之嫌，故提醒被告其行為可能符合刑法第310
    條之構成要件，並請被告謹言慎行，由此亦足徵告訴人確未
    因被告之留言而心生畏懼。
  4.末按，公訴人於所犯法條欄雖未引用刑法第310條誹謗罪之
    條文，惟於事實欄已明確記載散布貶損告訴人名譽之事實，
    本院自應予以審理。而誹謗罪所謂之「散布」，係指散播傳
    布於不特定人或多數人，使大眾得知悉其內容者而言。查留
    言三、四係以非公開、僅告訴人始得閱覽之「私密留言」方
    式為之，已如前述，則被告留言之行為自與「散布」之定義
    不符，而不構成誹謗罪。
六、綜上所述，既乏證據證明留言一、二係被告所為，而留言三
    、四係以私密留言之方式為之，與刑法上「公然」及「散布
    」之意義不符，且其內容雖具辱罵或挑釁之意，但均與恐嚇
    無涉。此外，復查無其他積極證據證明被告有公訴人所指犯
    行，應屬不能證明被告犯罪，揆諸前揭法條及判例意旨，爰
    為無罪之諭知。
據上論斷，應依刑事訴訟法第301條第1項，判決如主文。
本案經檢察官吳曉婷到庭執行職務
中    華    民    國    99    年    12    月    15    日
                  刑事第十五庭  審判長法  官  廖紋妤
                                      法  官  吳麗英
                                      法  官  李小芬
上正本證明與原本無異。
如不服本判決應於收受送達後10日內向本院提出上訴書狀，並應
敘述具體理由；其未敘述上訴理由者，應於上訴期間屆滿後20日
內向本院補提理由書（均須按他造當事人之人數附繕本）「切勿
逕送上級法院」。告訴人或被害人如對於本判決不服者，應具備
理由請求檢察官上訴，其上訴期間之計算係以檢察官收受判決正
本之日期為準。
                                      書記官  陳品潔
中    華    民    國    99    年    12    月    15    日

司法院資訊處製作；財團法人民間司法改革基金會備份。
